臺灣高等法院臺南分院民事判決
109年度重上更一字第26號
上  訴  人  郭宗佑  

訴訟代理人  蘇文斌律師
            鄭方穎律師
            許婉慧律師
            郭子誠律師
被  上訴人  郭宗正即郭綜合醫院


訴訟代理人  吳信賢律師
            黃俊諺律師
上列當事人間請求返還借款事件，上訴人對於中華民國106年12
月29日臺灣臺南地方法院105年度重訴字第120號第一審判決提起
上訴，並為訴之追加，經最高法院第1次發回更審，本院於110年
12月22日言詞辯論終結，判決如下：
    主  文
上訴及追加之訴暨假執行之聲請均駁回。
第二審（含追加之訴）及發回前第三審訴訟費用（除確定部分外
），均由上訴人負擔。
    事實及理由
壹、程序部分
    按在第二審為訴之變更或追加，非經他造同意，不得為之，
    但請求之基礎事實同一者，不在此限，民事訴訟法第446條
    第1項、第255條第1項第2款定有明文。本件上訴人原依民法
    第478條消費借貸之法律關係請求被上訴人返還借款新臺幣
    （下同）1,232萬3,353元本息，嗣於發回更審後，追加依民
    法第179條不當得利之法律關係，擇一請求被上訴人給付1,2
    32萬3,353元本息，核其請求之基礎事實均為被上訴人自上
    訴人所有如附表所示帳戶支用1,232萬3,353元之事實，參照
    前開規定，上訴人所為訴之追加，核無不合，應予准許。
貳、實體部分
一、上訴人主張：兩造父親即訴外人○○○為郭綜合醫院創辦人，○
    ○○於民國101年6月25日死亡，被上訴人接手經營郭綜合醫院
    後，因需款週轉，陸續自101年7月16日起至102年5月20日止
    向伊借貸如附表所示之金錢共計1,232萬3,353元（下稱系爭
    款項）。伊於105年3月11日催告被上訴人返還，未獲置理。
    又郭綜合醫院及郭家子女留在郭綜合醫院供○○○自由調度使
    用之帳戶，均係○○○之財產，而○○○○之家係由○○○規劃及出資
    新建，所有興建費用本預計在○○○之財務規劃下自行負擔，
    從而○○○亡故後，未清償完畢之○○○○之家工程款應屬○○○之遺
    產債務，應由○○○之遺產清償，而非僅由兩造及原審共同原
    告○○○○（下稱○○○○）清償，被上訴人卻逕自提領系爭款項以
    清償○○○○之家之工程款，自屬無法律上原因而受有利益，並
    因而致伊受損害，伊亦得依民法第179條之規定請求被上訴
    人返還等情，爰依消費借貸或民法第179條不當得利之規定
    ，擇一請求為命被上訴人給付1,232萬3,353元本息，並陳明
    願供擔保請准為假執行之宣告，原審為伊敗訴之判決，尚有
    未合，為此提起上訴，並聲明：（一）原判決不利於上訴人
    之部分廢棄。（二）被上訴人應給付上訴人1,232萬3,353元
    ，及自起訴狀繕本送達翌日起至清償日止，按週年利率百分
    之5計算之利息。（三）願供擔保請准宣告假執行等語（未
    繫屬本院部分，不另贅述）。
二、被上訴人辯以：兩造與○○○為兄弟，共同出資興建○○○○之家
    ，並各按房地登記之應有部分比例分擔興建相關費用，上訴
    人乃於101年8月27日簽立授權書（下稱系爭授權書），將其
    設於玉山銀行臺南分行之帳戶（下稱系爭帳戶）存摺及印鑑
    交由兩造母親○○○○保管，用以提款支付○○○○之家興建相關費
    用。○○○○之家興建費用略計達2億5,528萬282元，上訴人應
    分攤費用為1億1,742萬8,930元，然上訴人實際僅支付5,503
    萬2,118元，應屬合理，並未受有損害。又附表編號7之1,35
    3元，係伊支領代為支付上訴人所有台北房屋之火災保險費
    ，編號10之16萬元，係伊代上訴人退還押租金，兩造間就系
    爭款項並無借貸關係或不當得利關係存在等語，資為抗辯。
    並答辯聲明：（一）上訴及追加之訴暨假執行之聲請均駁回
    。（二）如受不利判決，願供擔保請准宣告免為假執行。
三、兩造不爭執事項（見本院更審卷第424至426頁，為說明方便
    ，字句略作修正）：
（一）上訴人為被上訴人胞弟。兩造之父○○○為郭綜合醫院（89
      年3月1日開業迄今）及○○○○之家（101年8月27日開業迄今
      ）之創辦人（見原審卷一第119、138至139頁、原審卷二
      第55至56、58頁）。
（二）臺南市○○區○○○段000○號建物（即○○○○之家）
      依建物登記謄本之記載，係於100年11月16日建築完成，
      並於101年2月1日以第一次登記為原因，登記為兩造及原
      審原告○○○○共有（應有部分：上訴人為百分之46、被上訴
      人為百分之48、○○○○為百分之6；見原審卷一第100頁）。
（三）上訴人有於101年8月27日簽立授權書，授權書內容如原審
      卷一第144頁所示（見原審卷三第174頁反面所示）。
（四）○○○之遺囑宣讀日為101年9月23日（見本院更審卷第81、2
      92、371至372頁）。
（五）上訴人有將其所有之玉山銀行○○分行第0000000000000號
      帳戶（下稱系爭000號帳戶）、第0000000000000號帳戶（
      下稱系爭000號帳戶）之存簿及印章交付予被上訴人，被
      上訴人並於如附表所示之時間，以附表所示之名義支取如
      附表所示之金額共計1,232萬3,353元（下合稱系爭款項，
      見原審卷一第23至29頁）。
（六）上訴人有於105年3月11日，以（105）吉常同字第000000-
      1號律師函，催告被上訴人返還系爭款項（見原審卷一第3
      0頁）。 
四、本件經依民事訴訟法第463條準用同法第270條之1第1項第3
    款規定，整理並協議簡化爭點如下（見本院更審卷第426頁
    ）：
(一)系爭款項為兩造間之借款，抑或係上訴人支付○○○○之家興建
    之工程費，抑或係被上訴人代上訴人處理事務之費用？
(二)上訴人本於消費借貸或不當得利之法律關係，擇一請求被上
    訴人返還1,232萬3,353元本息，有無理由？
五、本院之判斷
(一)系爭款項為兩造間之借款，抑或係上訴人支付○○○○之家興建
    之工程費，抑或係被上訴人代上訴人處理事務之費用？
  ⒈按稱消費借貸者，於當事人間必本於借貸之意思合致，而有
    移轉金錢或其他代替物之所有權於他方之行為，始得當之。
    是以消費借貸，因交付金錢之原因多端，除有金錢之交付外
    ，尚須本於借貸之意思而為交付，方克成立。倘當事人主張
    與他方有消費借貸關係存在者，自應就該借貸意思互相表示
    合致及借款業已交付之事實，均負舉證之責任，其僅證明有
    金錢之交付，未能證明借貸意思表示合致者，仍不能認為有
    該借貸關係存在（最高法院98年度台上字第1045號民事判決
    參照）。
  ⒉被上訴人固不否認有收受上訴人交付之存摺及印章，及依兩
    造不爭執事項㈢之授權書授權動支系爭款項1,232萬3,353元
    ，惟否認兩造間存有消費借貸之關係存在，並以前詞置辯。
    參照前開說明，自應由上訴人就兩造間有消費借貸法律關係
    存在之事實負舉證責任。
  ⒊依兩造不爭執事項㈢之授權書，其內容記載：「一、本人（郭
    宗佑）長年旅居日本，因興建○○○○之家所需資金，大部分由
    銀行貸款支付，往後仍需繼續償還本金及利息，所以同意郭
    綜合醫院及○○○○之家將每月給付本人之租金，抵付興建○○○○
    之家的銀行貸款。二、本人將玉山銀行臺南分行的存摺與印
    章委託家母○○○○女士保管，並授權○○○○女士處理相關銀行業
    務，代本人支付○○○○之家興建應支出之相關費用。三、為免
    空口無憑，特將上揭委託授權事宜以書面載明，用資清楚權
    責所在。此致郭綜合醫院、○○○○之家、○○○○女士執憑（立授
    權書人欄，由郭宗佑以中文簽名、用印、書寫身分證字號、
    以中文書寫完整住所地址）」等語（見原審卷一第144頁）
    。依上開授權書之文義，可知上訴人於交付存摺及印章予被
    上訴人時，應係授權○○○○以存摺內之款項支付郭綜合醫院及
    ○○○○之家，據以支付○○○○之家興建工程相關費用，並無與被
    上訴人成立消費借貸之意甚明。
  ⒋上訴人主張因不懂中文，對所簽署之授權書內容不清楚等語
    ；然其自陳：「簽授權書後，我跟證人○○○○回到大億飯店，
    我跟證人○○○○翻譯說明，結果證人○○○○跟我說○○○在世時有
    向他說過○○○○之家並沒有貸款。」等語，有筆錄在卷可稽（
    見原審卷三第168頁）。果上訴人不懂中文，應不可能知悉
    授權書之內容及意義，自無向○○○○說明授權書內容之理。又
    上訴人簽署授權書時，兩造之母○○○○亦在現場，並收執上訴
    人交付之存摺及印章等情，業據證人○○○結證在卷（見原審
    卷三第167頁背面、第168頁）。若上訴人不知授權書之內容
    ，衡情○○○○應無刻意矇騙自己親生兒子致令上訴人在不解授
    權書內容下，簽署該授權書，而使上訴人交付玉山銀行台南
    分行之存摺與印章予○○○○之理。上訴人之主張，不足採信。
  ⒌上訴人又主張：他們說醫院缺錢，我才會將帳戶交出去，當
    天簽了很多文件，包括授權書、證明這些文件；當天回到飯
    店，證人○○○○跟我說○○○在世時有向他說過○○○○之家並沒有
    貸款，○○○○說○○○說的很清楚，那時我覺得很驚訝，我就趕
    快打電話給母親○○○○，○○○○跟我說那授權書就不生效，今天
    我所簽的文件她都會負責等語（見原審卷三第168頁），然
    經原審兩次傳喚○○○○為證，其均拒絕到庭，有○○○○簽名出具
    之民事陳報狀附卷可稽（見原審卷三第144頁、第161頁、第
    162頁），且上訴人於本院審理時亦表明捨棄傳喚○○○○為證
    （見本院前審卷第99頁、本院更審卷第233頁），是亦無從
    為有利於上訴人之認定。上訴人雖又主張：伊簽立之授權書
    係○○○過世後，在伊尚未清楚台灣相關產業財務狀況時，被
    要求簽立，事後上訴人向○○○○詢問方知該授權書與事實不符
    ，故向○○○○及被上訴人表示不應欺騙兄弟並撤銷該意思表示
    ，而○○○○及上訴人也同意系爭授權書作廢，事後，○○○○在○○
    ○○面前向上訴人道歉云云，然觀之101年9月13日之轉帳傳票
    （見原審卷一第90頁），其上載明附表編號2至6等5筆款係
    支用○○○○之家之建築款，傳票上有○○○○以【KL】簽字核准，
    且同意於取款憑條上蓋用上訴人之印章，足認這些款項都是
    經過○○○○的認知且簽名蓋章才提領使用。再衡諸常情，上訴
    人所簽立之授權書，事涉上訴人銀行帳戶內逾千萬元款項之
    動支，並非區區小數，無論兩造或○○○○均極為慎重，此由上
    訴人以分別出具授權書，並親筆在授權書上簽名自明。是以
    若事後上訴人真有撤銷其授權之意（表明授權書作廢），斷
    無僅以口頭向「○○○○及被上訴人為之」，並由○○○○在電話中
    跟郭宗佑說「那授權書就不生效」，而未留下任何書面證據
    之理。且○○○○於原審證稱其未看過上訴人書立之原審卷一第
    144頁授權書（見原審卷二第5頁）等語，若○○○○真有在場見
    聞上訴人向被上訴人撤銷上開授權書之授權，亦無在原審作
    證時，當詢及授權書時，未一併說出「授權書已廢止（已撤
    銷授權之意思）」，僅證稱：「其未看過郭宗佑書立之授權
    書」之理。況上訴人曾數次向銀行掛失變更印鑑，可見其深
    知銀行作業，真要撤銷授權，僅需變更印鑑即可，其未如此
    辦理，益證其所謂聯絡母親作廢授權書之說，為不可採。足
    認上訴人並未向被上訴人為撤銷授權之意思表示。上訴人聲
    請再度通知○○○○到庭，以證明上訴人簽立之授權書業已作廢
    一節，本院認無必要，附此敘明。
  ⒍○○○○之家建物所有權係登記被上訴人權利範圍百分之48、上
    訴人權利範圍百分之46、○○○○權利範圍百分之6；至建物坐
    落地號則有6筆登記為上訴人所有、10筆登記為被上訴人所
    有等情，有建物、土地登記第一類謄本附卷可稽（見原審卷
    一第100至116頁），益徵被上訴人辯稱兩造合意按父親○○○
    生前規劃，依登記持分比例負擔興建工程款項乙節，應可採
    信。
  ⒎證人○○○（郭綜合醫院前會計主任）於原審結證稱：「（○○○○
    之家興建的過程中，工程款及土地價金由誰支付？）由會計
    室支出。...如果請款金額很大，就會按照持分的比例，如
    果金額較小，就會先由其中一個人的帳戶支付，最後總結時
    ，還是會將三人帳戶支出的金額符合持分的比例」。「（就
    你記憶，在郭綜合醫院使用原告二人〈指上訴人及○○○○，下
    同〉的帳戶，原告二人會自己把金錢放進這二個帳戶？）不
    會」。「（在同一時間，郭宗正是否有提供其個人帳戶供郭
    綜合醫院來調度資金使用？）因為郭綜合醫院的帳戶本身就
    是掛郭宗正的名義」。「（所以傳票上所載的000-00的帳戶
    ，在○○○在世的時候，不歸郭宗正個人使用？）是」。「（
    除了兩造之外，兩造的其他兄弟是否也有將其名下帳戶放在
    郭綜合醫院供○○○使用？）是，也有」。「（其他兄弟會不
    會將自己個人的錢放到前述提供給○○○使用的帳戶內？）不
    會」。「（是在什麼情況下看到這二份授權書？）○○○過世
    之後，○○○○之家的工程款還要繼續支付，但因為兩造已經去
    銀行變更印鑑，所以我無法按原來的方式來繳付工程款，．．
    ．總之之後原告二人就分別到郭綜合醫院，經過我向原告二
    人說明後，原告二人就簽了這二份授權書，簽立時我在場，
    原告二人簽完後，就把新的印鑑章及帳戶交給我，我就將原
    告二人帳戶內的資金還回郭綜合醫院，因為工程款的支付陸
    續發生，．．．是先由郭綜合醫院的帳戶支出」。「因為我在
    場，所以○○○○之後就將（上訴人）新的存摺及印鑑章交給我
    ．．．上訴人將新的印鑑及存摺交給何人，我現在不記得了，
    總之最後新的印鑑及存摺就交到我手上了．．．」等語在卷（
    見原審卷三第164、165、166、167頁），足證○○○生前，○○○
    ○之家之工程款固由○○○於其持有之兩造及其他兄弟之存摺中
    提領支應，惟於○○○死亡後，因上訴人變更印鑑，無法按原
    來方式繳付工程款，故上訴人簽立授權書交出印鑑章及存摺
    ，應係為了支付○○○○之家興建之相關費用。是被上訴人辯稱
    ：兩造合意按父親○○○生前規劃，依登記持分比例負擔興建
    工程款項乙節，應可採取。
  ⒏○○○○固證稱:「○○○○之家的錢都是○○○付的，我聽○○○本人說沒
    有貸款，興建的費用都是○○○支付的。」（見原審卷二第4頁
    反面）；然查，證人○○○○證述「○○○○之家的錢都是○○○付的
    」，及證人○○○上開證述「○○○在世的時候，以郭綜合醫院帳
    戶支出的錢，○○○之後沒有向兩造索討回來」，「由郭綜合
    醫院的帳戶來清償」等情，均為○○○生前對○○○○之家之付款
    狀況，惟上訴人係於101年8月27日簽立授權書，其簽立授權
    書之日期在○○○死亡之101年6月25日之後，觀其授權內容，
    並無絲毫借貸款項予被上訴人之意，自不能以○○○○、○○○所
    證：○○○生前○○○○之家之付款狀況（即興建費用，均由○○○支
    付，並未向兩造請求返還）一節，遽認被上訴人依上訴人所
    簽立授權書之授權，提領上訴人帳戶內款項，支付○○○○之家
    之款項，實係向上訴人借款之行為。又證人○○○○宣告遺囑之
    日期為101年9月23日，此為兩造所不爭（見兩造不爭事項㈣
    ，最高法院判決誤認為同年月13日）。果被上訴人有向上訴
    人借款之意思而請上訴人幫忙並成立消費借貸關係，則撥款
    日期應為此日期之後，然觀之如附表編號1至6所示之撥款日
    期，均為○○○○公布遺囑之前，足見撥款時兩造應無成立消費
    借貸關係之意思合致。又附表編號1之款項，係於101年7月1
    6日蓋用上訴人之印章後取款，並存入○○○○之家籌備處吳佩
    芬帳戶，此有取款憑條及存款憑條各1紙在卷可稽（見原審
    卷一第86頁），該筆款項既非存入郭綜合醫院帳戶，益徵兩
    造間並無消費借貸之合意。上訴人固另稱被上訴人是事先提
    領，事後再追認消費借貸之意云云，然就此有利於己之事實
    ，並未舉證證明，自難信為真正。
  ⒐上訴人復主張：訴外人○○○（現任郭綜合醫院會計部長）曾於
    103年2月26日傳簡訊予上訴人表示：「院長要我轉達：醫院
    現在非常需要您的幫忙，日後醫院經營狀況好轉，您有任何
    困難，他一定會盡全力協助，回報您！」等語，104年4月2
    日被上訴人亦以其所持用手機傳送簡訊：「宗佑：今天你說
    的話，阿斌剛剛有轉告我了，對於你的幫忙及付出，我沒向
    你致謝一事，深深感到抱歉，又希望四月中旬能與你見面。
    大哥（被上訴人）敬上。」等語（見原審卷三第149、150頁
    ）。然查○○○傳簡訊予上訴人之日期為103年2月26日，被上
    訴人所回傳簡訊日期為104年4月2日，均在本件授權書授權
    款項支用之後，與授權書簽立之時間相隔1至2年，尚不能證
    明簡訊所稱「幫忙及付出」之內容，與授權書授權動支之款
    項相關。且若上訴人已於101年8月27日書立授權書，授權被
    上訴人動支帳戶內款項，被上訴人早可依授權內容動支款項
    ，應無再於1年多以後之103年2月26日仍以簡訊表明「醫院
    現在非常需要您（郭宗佑）的幫忙」之理，況被上訴人簡訊
    中所稱「對於你（上訴人）的幫忙及付出」，並未明示幫忙
    及付出之內容為何？是否即為被上訴人向上訴人借款，並無
    證據足資證明，自不能據以認定兩造間確有系爭借貸關係存
    在。又附表編號7之1,353元，係被上訴人支領代為支付上訴
    人所有台北○○大廈（○○路2段00號）房屋之火災保險費，有
    轉帳傳票及玉山銀行存摺存款取款憑條各1紙在卷可稽（見
    原審卷一第145頁）。附表編號10之16萬元，係被上訴人代
    上訴人退還押訴外人○○○○之押租金，亦有轉帳傳票、玉山銀
    行取款憑條與退款匯款回條各1紙在卷可稽（見原審卷一第1
    47頁），且為上訴人所不爭執，益證系爭款項並非兩造間之
    借款。又編號8係用以支付○○○○之家電梯工程費用，編號9係
    用以支付○○○○之家氣體工程追加費用，業據被上訴人提出郭
    宗正等三人護理之家新建工程承攬契約書節本、101年7月22
    日第二次變更設計表、郭宗正等三人護理之家機電工程承攬
    契約書節本、追加工程總表、電梯設備安裝工程合約書節本
    、郭宗正等三人護理之家醫療氣體工程承攬契約書節本、估
    驗明細表等為證（見本院更審卷第151至155、157至159、16
    1至163頁），上訴人對於契約之真正並未爭執，堪信為真實
    。準此，上開款項既係支付○○○○之家之工程費用，自難認兩
    造間成立消費借貸之法律關係，上訴人之主張，委無足採。
(二)上訴人本於消費借貸或不當得利之法律關係，擇一請求被上
    訴人返還1,232萬3,353元本息，有無理由？　
　⒈上訴人主張依金錢消費借貸之法律闗係，請求被上訴人返還1
    ,232萬3,353元本息，固據提出上訴人支借被上訴人系爭款
    項之明細表及相關取款憑條、○○○103年2月26日簡訊，並引
    證人○○○○、○○○之證言為證，然上訴人未能舉證證明其簽立
    授權書，交付存摺、印章予被上訴人及○○○○，據以動支系爭
    款項支付○○○○之家相關費用，係與被上訴人成立消費借貸法
    律關係。從而，上訴人本於消費借貸之法律關係，請求被上
    訴人返還系爭借款本息，自屬無據。
　⒉按民法第179條規定之不當得利，須當事人間財產損益變動，
    即一方所受財產上之利益，與他方財產上所生之損害，係由
    於無法律上之原因所致者，始能成立；倘受益人基於債權或
    物權或其他權源取得利益，即屬有法律上之原因受利益，自
    不成立不當得利。上訴人主張被上訴人自其帳戶支用如附表
    所示之系爭款項，受有不當得利，致其受損害等情，為被上
    訴人所否認，並以前開情詞置辯，經查：
    ⑴被上訴人辯稱○○○○之家建物自97年間委託○○○建築師事務所
      著手規劃，歷經討論設計，於99年10月開始發包，至101
      年9月落成啟用，而相關興建費用因驗收與結算等因素，
      至102年4月30日才全部支付完畢，其承攬廠商與費用有：
      ①○○營造工程股份有限公司（下稱○○公司）1億3,992萬8,5
      80元、②○○電力工程股份有限公司（下稱○○公司）9,021萬
      8,714元、③台灣○○電梯股份有限公司（下稱○○電梯公司）
      640萬元、④○○達儀器有限公司（下稱○○達公司）645萬元
      、⑤○○環保科技股份有限公司（下稱○○公司）424萬2,000
      元、⑥○○○建築師事務所804萬988元，合計2億5,528萬282
      元等情，業據提出○○○○之家興建費用統計表1紙、相關承
      攬合約節本6份為證（見本院更審卷第149至187頁）。又○
      ○○101年6月25日死亡後，○○○○之家建築支付廠商之餘款計
      有8,073萬6,317元，即①○○公司4,067萬4,824元（101年7
      月25日至12月25日，共14筆）、②○○公司3,329萬6,557元
      （101年7月25日至12月28日，共12筆）、③○○電梯公司電
      梯費尾款64萬元（101年11月26日，分3筆）、④○○達公司4
      76萬3,686元（101年7月30日至102年4月30日，共7筆）、
      ⑤○○公司136萬1,250元（101年7月25日至11月12日，共3筆
      ，見本院更審卷第357頁）等情，復有被上訴人提出之統
      計表在卷可參。上訴人就形式上金流並不爭執，堪信此部
      分之事實應為真正。
　　⑵查，○○○○之家建物登記所有權應有部分比例為郭宗正百分
      之48、郭宗佑百分之46、○○○○百分之6，已如上述，是上
      訴人應分擔費用為1億1,742萬8,930元（計算式：255,280
      ,282元×46/100＝117,428,930元，元以下四捨五入），而
      上訴人實際僅支付5,503萬2,118元（見本院更審卷第147
      頁），並未逾其應支付之比例，且參諸附表所示編號1至6
      、8至9之款項，均為支付○○○○之家建物興建費用，其中①
      編號2至6所示款項，係101年9月13日由玉山銀行撥貸1,10
      0萬元至上訴人系爭688號帳戶，再分5筆款項轉予郭宗正
      帳戶償付先前墊付○○○○之家建築款項，此有101年9月13日
      撥款申請書、玉山銀行取款憑條、郭綜合醫院轉帳傳票可
      證，且其上均係○○○○代上訴人用印，轉帳傳票上核准「KL
      」等字樣亦是○○○○之簽字（原審卷二第50至54頁）。②編
      號8所示3萬1,000元之部分，係○○○○之家電梯工程費用。③
      編號9所示50萬6,000元之部分，係○○○○之家氣體工程追加
      費用。又附表所示編號7、10為被上訴人代上訴人處理事
      務之費用，其中編號7所示1,353元之部分，為被上訴人代
      上訴人支付其名下單獨所有二處建物之火險保費（原審卷
      一第145至146頁）。編號10所示16萬元之部分，係代上訴
      人處理其名下坐落臺北市出租房屋返還押租金之用（原審
      卷一第147至148頁）。被上訴人辯稱未因系爭款項之支用
      受有利益，並致上訴人受有損害，應非無據。
　⒊上訴人雖主張郭綜合醫院及郭家子女留在郭綜合醫院供○○○自
    由調度使用之帳戶，均係○○○之財產，而○○○○之家係由○○○規
    劃及出資興建，所有興建費用本預計在○○○之財務規劃下自
    行負擔，從而○○○亡故後，未清償完畢之國欣工程款應屬○○○
    之遺產債務，應由○○○之遺產清償，而非僅由兩造及○○○○清
    償，被上訴人卻逕自提領系爭款項以清償國欣工程款，自屬
    無法律上原因而受有利益，並因而致上訴人受有損害等語，
    然○○○○之家登記為兩造及原審原告○○○○共有，為兩造所不爭
    （見不爭執事項㈡），而○○○有6名子女，並非於○○○○之家均
    有持分，應無由○○○之遺產支用○○○○之家工程款之理，是被
    上訴人自上訴人授權○○○○支用之玉山銀行帳戶提領系爭款項
    支付○○○○之家之工程款，自難認係不當得利。
　⒋又動產因附合而為不動產之重要成分者，不動產所有人，取
    得動產所有權，民法第811條定有明文。編號8係用以支付○○
    ○○之家電梯工程費用，編號9係用以支付○○○○之家氣體工程
    追加費用，已如上述，電梯工程及氣體工程固非○○○○之家之
    主體工程，惟於附合而為主體工程之重要成分，兩造已取得
    該主體建築部分之所有權，被上訴人亦難認有何不當得利可
    言。準此，上訴人追加依不當得利之法律關係，請求被上訴
    人給付上訴人1,232萬3,353元本息，亦屬無據，不應准許。
    其假執行之聲請，亦失其依據，應併予駁回。
六、綜上所述，上訴人依消費借貸之法律關係，請求被上訴人給
    付上訴人1,232萬3,353元，及自起訴狀繕本送達翌日即105
    年4月9日起至清償日止，按週年利率百分之5計算之利息，
    為無理由，不應准許。其假執行之聲請，亦失其依據，應併
    予駁回。從而原審為上訴人敗訴之判決，並駁回其假執行之
    聲請，均無不合。上訴意旨指摘原判決不當，求予廢棄改判
    ，為無理由，應駁回上訴。其追加之訴，亦無理由，應併予
    駁回。
七、本件事證已臻明確，兩造其餘之攻擊或防禦方法及所用之證
    據，認為均不足以影響本判決之結果，爰不逐一論列，附此
    敘明。
八、據上論結，本件上訴及追加之訴均為無理由，依民事訴訟法
    第449條第1項、第78條，判決如主文。 　　
中　　華　　民　　國　　111 　年　　1 　　月　　19　　日
                  民事第五庭  審判長法  官  藍雅清

                                    法  官  張季芬

                                    法  官  陳春長
上為正本係照原本作成。
上訴人如不服本判決，應於收受送達後20日內向本院提出上訴書
狀，其未表明上訴理由者，應於提出上訴後20日內向本院補提出
理由書狀（均須按他造當事人之人數附繕本），上訴時應提出委
任律師或具有律師資格之人之委任狀；委任有律師資格者，另應
附具律師資格證書及釋明委任人與受任人有民事訴訟法第466條
之1第1項但書或第2項（詳附註）所定關係之釋明文書影本。如
委任律師提起上訴，發回更審後為訴之變更(追加、擴張)部分，
應一併繳納上訴裁判費。
被上訴人不得上訴。
中　　華　　民　　國　　111 　年　　1 　　月　　19　　日

                                    書記官  邱斈如

【附註 】
民事訴訟法第466條之1：
⑴對於第二審判決上訴，上訴人應委任律師為訴訟代理人。但上
  訴人或其法定代理人具有律師資格者，不在此限。
⑵上訴人之配偶、三親等內之血親、二親等內之姻親，或上訴人
  為法人、中央或地方機關時，其所屬專任人員具有律師資格並
  經法院認為適當者，亦得為第三審訴訟代理人。
民事訴訟法第466條之2第1項：
  上訴人無資力委任訴訟代理人者，得依訴訟救助之規定，聲請
  第三審法院為之選任律師為其訴訟代理人。
　　　　　　　　　　　　　　　　　　　　　　　　　　　　
附表　　　　　　　　　　　　　　

編號    時間      金額 　（新台幣）  收款名義人 取得方式      備註 １ 101.07.16    62萬5,000元 ○○○○之家 轉帳 系爭000號帳戶 ２ 101.09.13    44萬0,137元  郭綜合醫院 轉帳 系爭000號帳戶 ３ 101.09.13    90萬3,840元  郭綜合醫院 轉帳 系爭000號帳戶 ４ 101.09.13   268萬8,000元  郭綜合醫院 轉帳 系爭000號帳戶 ５ 101.09.13   539萬6,485元  郭綜合醫院 轉帳 系爭000號帳戶 ６ 101.09.13   157萬1,538元  郭綜合醫院 轉帳 系爭000號帳戶 ７ 101.11.13        1,353元     --- 現金 系爭000號帳戶 ８ 101.11.26     3萬1,000元     --- 現金 系爭000號帳戶 ９ 102.04.30    50萬6,000元     --- 現金 系爭000號帳戶  102.05.20    16萬元  郭綜合醫院 轉帳 系爭000號帳戶 總計  1,232萬3,353元